【裁判字號】    91,自,141
【裁判日期】    920404
【裁判案由】    傷害等
【裁判全文】
臺灣臺中地方法院刑事判決                          九十一年度自字第一四一號
    自  訴  人  己○○
    代  理  人  陳怡成律師
                吳雪如律師
    被      告  戊○○
    被      告  丙○○
右被告等因傷害等案件，經自訴人提起自訴，本院判決如左：
    主  文
丙○○傷害人之身體，處拘役參拾日，如易科罰金，以參佰元折算壹日。
丙○○被訴公然侮辱部分無罪。
戊○○無罪。
    事  實
一、丙○○與戊○○為夫妻，戊○○係己○○之么妹。己○○曾於民國八十六年十二
    月與八十七年二月間共出資一百四十萬餘元，委請戊○○投資股市，雙方因投資
    失利而起糾葛。己○○於九十年八月九日晚上二十一時至二十三時間（自訴狀誤
    載為八月十日），至丙○○與戊○○位於臺中市○○○○街一二五號十四樓住處
    ，欲找戊○○理論而連續按門鈴迫使戊○○出面解決，因時值就寢時間，丙○○
    不甘被打擾，因而與己○○發生口角，並手持棒球棒朝己○○揮打一下，致己○○受有左上臂及左前臂挫傷之傷害。
二、案經自訴人提起自訴。
    理  由
壹、被告丙○○部分
一、訊據被告丙○○固坦承有於上揭時、地與自訴人發生口角之事實，惟矢口否認有
    何自訴人所指之傷害犯行，辯稱：當時自訴人來到家中猛按電鈴，伊以為有何急
    事，在開門後見是自訴人即反身將大門關上，詎自訴人遭伊拒於門外，竟連續以
    身體大力撞門、用腳猛踢大門；伊見自訴人來勢兇悍，若再不應付，恐怕擾及鄰
    居安寧，不得已再度開門。伊開門後，隱身在住家大門門板後面，以右手、右手
    臂、右腳等身體右半部頂住大門，並未走出大門，自訴人數度強闖、衝撞；於是
    ，被告在住家大門門板後面、自訴人在樓梯間，兩人大聲爭吵。此時，伊顧慮萬
    一自訴人強行衝撞，難免兩人身體直接碰觸，遂隨手從門後抓起兒子平時使用而
    任意置放於門後之棒球棒，以便急迫時可用以阻隔自訴人與伊之身體。自訴人所
    受之傷勢應是其自行衝撞大門所致，伊實未打自訴人云云。經查：本件自訴人於
    前揭時、地所受之傷害，業據其提出九十年八月十日之中山醫院附設醫院診斷證
    明書一份附卷可稽。另證人即自訴人母親、被告丙○○岳母丁○○○於本院調查
    時到庭證稱：伊沒有看到自訴人被她妹夫打，但當天晚上有協助自訴人前往處理
    ，有看到自訴人有一些傷勢等語（見本院九十一年三月四日訊問筆錄）；證人即
    當時在旁勸架之鄰居乙○○於本院調查時到庭結證稱：（兩造爭吵的地點是在那
    裡？目睹情形？）地點是在十四樓，兩人都有爭吵聲，我們夫婦就出來勸架。我
    出來時，沒有聽到誰罵誰，只聽到他們兩人在爭吵，聲音很大，爭吵的內容我沒
    有注意聽，丙○○有沒有罵自訴人三字經我不知道。當時被告手上有拿球棒沒有
    錯，是拿在下面等語（見本院九十一年三月二十一訊問筆錄）；證人即當時據報
    前來處理之警員甲○○於本院調查時到庭證稱：（當時處理情形？）自訴人報警
    說她被傷害，當時尚未提到她有被罵的事情，我到現場時，有看到自訴人左手上
    臂及左手前臂有傷痕，但不是很明顯。我沒有看到被告丙○○手上有拿球棒，丙○○有向我說若自訴人要提起告訴告他的話，要先跟他講等語（見本院九十一年
    三月二十一日訊問筆錄），本院參諸上揭證人之證詞均供稱案發當時確實目睹被
    告丙○○與自訴人大聲爭吵，並且目睹自訴人身上有一些傷勢等語，核與自訴人
    供稱係遭被告丙○○持棒球棒揮打等情大致相符，衡諸常情自堪信自訴人所受之
    傷勢係遭被告丙○○毆打所致，是被告丙○○辯稱自訴人所述之事實前後不一，
    其持棒球棒僅係為阻隔自訴人，自訴人所受之傷是其自行衝撞大門所致云云自無
    足採，從而本件被告丙○○傷害自訴人之事實明確，其傷害犯行堪以認定。
二、核被告丙○○傷害自訴人之行為，係犯刑法第二百七十七條第一項之傷害罪。爰
    審酌被告丙○○素行良好並無前科，犯罪所生危害非輕，犯後猶飾詞圖卸刑責，
    及其犯罪之動機、目的、手段與未能與被害人達成和解（是不宜宣告緩刑）等一
    切情狀，量處如主文所示之刑，並諭知易科罰金之折算標準。至被告所用以傷害
    自訴人之棒球棒一支，並未扣案且非專供本件犯罪所用之物，又無積極證據證明
    現尚存在，為免執行之擾，爰不予宣告沒收，附此敘明。
三、自訴意旨另略以：被告丙○○於上揭時、地因不甘被打擾，除手持棒球棒朝自訴
    人己○○揮打一下，致己○○受有左上臂及左前臂挫傷之傷害外，並於初見自訴
    人時，即連聲辱罵「幹你娘」等語，因認被告丙○○此部分之行為，係涉犯刑法
    第三百零九條第一項之公然侮辱罪云云。
四、按犯罪事實應依證據認定之，無證據不得推定其犯罪事實。又不能證明被告犯罪
    者，應諭知無罪之判決，刑事訴訟法第一百五十四條、第三百零一條第一條分別
    定有明文。而認定不利於被告之事實，須依積極證據，苟積極證據不足為不利於
    被告事實之認定時，即應為有利於被告之認定，更不必有何有利之證據，最高法
    院著有判例可循（最高法院三十年上字第八一六號判例參照）。又告訴人之告訴
    ，係以使被告受刑事訴追為目的，是其陳述是否與事實相符，仍應調查其他證據
    以資審認最高法院亦著有五十二年台上字第一三○○號判例可供參照。訊據被告
    丙○○堅決否認有何自訴人所指之公然侮辱犯行，辯稱：自訴人遭伊拒絕進人住
    家後仍欲強行闖入，因而引發二人爭吵，當時聲音或許激動、大聲，但伊實未以
    三字經辱罵自訴人等語。經查：有關被告丙○○究有無以三字經辱罵自訴人乙節
    ，證人即當時在旁勸架之鄰居乙○○於本院調查時到庭結證稱：（兩造爭吵的地
    點是在那裡？目睹情形？）地點是在十四樓，兩人都有爭吵聲，我們夫婦就出來
    勸架。我出來時，沒有聽到誰罵誰，只聽到他們兩人在爭吵，聲音很大，爭吵的
    內容我沒有注意聽，丙○○有沒有罵自訴人三字經我不知道等語（見本院九十一
    年三月二十一訊問筆錄）；另證人即當時據報前來處理之警員甲○○於本院調查
    時到庭證稱：（當時處理情形？）自訴人報警說她被傷害，當時尚未提到她有被
    罵的事情，我到現場時，有看到自訴人手左上臂及左前臂有傷痕，但不是很明顯
    等語（見本院九十一年三月二十一日訊問筆錄），則依上揭證人之證詞以觀，本
    件若自訴人所稱當時遭被告丙○○以三字經連聲辱罵屬實，則何以證人乙○○會
    沒有聽到？又何以自訴人既已向據報趕至現場之警員甲○○告知遭被告丙○○傷
    害之事實，卻隻字未提遭辱罵一事？是本件自訴人所提之證據尚不足以確切證明
    被告丙○○確有以三字經公然侮辱之犯行，本院亦查無其他任何證據足資證明被
    告丙○○確有自訴人所指之公然侮辱犯行，依照首揭法條及判例意旨，依法自應
    就被告丙○○被訴公然侮辱之部分為無罪判決之諭知。
貳、被告戊○○部分
一、自訴人意旨略以：被告戊○○於民國八十六年底以股市行情看漲，要約自訴人己○○投資買賣股票，稱可為自訴人操作，自訴人不疑有他，即依被告戊○○之建
    議，於八十六年十二月六日至臺中市第一信用合作社（下稱臺中一信）開立股票
    交割專戶（帳號二三一○五三活期儲蓄存款帳戶，下稱系爭帳戶），並將存摺及
    印章交付予被告戊○○（印章於交付幾日後即行取回），並即於八十六年十二月
    八日及八十七年二月二十日分別存入新臺幣（下同）一百萬元、四十萬元共一百
    四十萬元（自訴狀誤載為共二百十萬元，嗣經自訴人更正）。詎料，被告戊○○
    竟基於為自己不法所有之意圖，利用持有保管自訴人存摺、印章之機會，分別於
    附表所示之時間，連續偽填取款條持至臺中一信，以轉帳或領取現金之方式，盜
    領系爭帳戶內之存款，致自訴人及臺中一信受有損害，因認被告戊○○涉犯刑法
    第二百十六條、第二百十條之行使偽造私文書罪及第三百三十九條第一項之詐欺
    取財罪（指對臺中一信詐領款項而言，非指對自訴人取得投資款）、刑法第三百
    三十五條第一項之侵占罪云云。（本件自訴人論罪法條雖漏未記載刑法第三百三
    十五條第一項之侵占罪，然其自訴事實，既已指明被告戊○○盜領存款，其自訴
    範圍自兼含刑法第三百三十五條第一項之侵占事實，本院自應併予審理，附此敘
    明。）
二、按犯罪事實應依證據認定之，無證據不得推定其犯罪事實，又不能證明被告犯罪
    者，應諭知無罪之判決，刑事訴訟法第一百五十四條、第三百零一條第一項分別
    定有明文。又認定不利於被告之事實，須依積極證據，茍積極證據不足為不利於
    被告事實之認定時，即應為有利於被告之認定，更不必有何有利之證據；且刑事
    訴訟法上所謂認定犯罪事實之積極證據，係指適合於被告犯罪事實之認定之積極
    證據而言，雖不以直接證據為限，間接證據亦包括在內，然而無論直接或間接證
    據，其為訴訟上之證明，須於通常一般之人均不致有所懷疑，而得確信其為真實
    之程度者，始得據為有罪之認定，倘其證明尚未達到此一程度，而有合理之懷疑
    存在時，自不能以推測或擬制之方法，以為有罪裁判之基礎，最高法院著有三十
    年上字第八一六號、二十九年上字第三一０五號、七十六年台上字第四九八六號
    、四十年台上字第八六號等判例可資參照。次按，所謂偽造私文書，以無權製作
    之人冒用他人名義製作為要件，如果行為人基於本人之授權，或其他原因有權製
    作者，則與無權之偽造行為不同。而授權行為之方式，不論以書面或口頭，明示
    或默示均屬之（最高法院八十六年度臺上字第三一九號判決參照）。
三、本件自訴人認被告戊○○涉犯刑法第二百十六條、第二百十條之行使偽造私文書
    罪及第三百三十九條第一項之詐欺取財罪、刑法第三百三十五條第一項之侵占罪
    ，無非以被告戊○○未經自訴人之授權，竟基於為自己不法所有之意圖，利用持
    有保管自訴人存摺、印章之機會，事先蓋好取款條，再分別於附表所示之時間，
    連續偽填取款條持至臺中一信，以轉帳或領取現金之方式，盜領系爭帳戶內之存
    款為其主要之論據。訊據被告戊○○對於接受被告之委託收受前揭印章、存摺及
    款項代為買賣操作股票、並於如附表所示之時間前去提領自訴人系爭帳戶內之金
    錢並不否認，自堪信為真實。惟被告戊○○辯稱：伊簽發上揭取款條前去提領上
    揭款項，乃是由自訴人陪同或是至自訴人家中蓋印，均是經過自訴人之授權，且
    取得之款項均用於代自訴人買賣操作股票，，後因投資失利，經自訴人催討後，
    伊已於八十九年五月十六日與自訴人結算後，隨即於八十九年五月十七日匯款一
    百十萬予自訴人，伊實無自訴人所指之犯行等語。
四、本件自訴人自訴被告戊○○未經自訴人之授權，基於為自己不法所有之意圖，利
    用存摺、印章均置於伊處之機會，事先蓋好取款條，再分別於附表所示之時間，
    連續偽填取款條持至臺中一信，以轉帳或領取現金之方式，盜領系爭帳戶內之存
    款，而被告戊○○對於填寫上揭取款條前去提領款項乙情亦不否認，是全案爭執
    之重點乃在於被告戊○○填寫上揭取款條前去提領款項，究竟有無經過自訴人之
    授權？經查：
(1)、自訴人自陳伊當時係受其母親丁○○○之鼓勵，方將本要買房子之金錢委託被告
    戊○○代為操作股票，而證人丁○○○亦到庭證稱係其好意鼓勵自訴人將錢交給
    被告戊○○去操作股票（見本院九十一年四月一日及五月二十七日訊問筆錄），
    雖自訴人一再指稱伊之意思係只限定被告戊○○在其新開立之系爭帳戶內操作，
    並未授權被告戊○○以其自己之戶頭或融資買賣等其他方式買賣等語，惟查自訴
    人於本院調查時亦自陳：只要在我的戶頭內操作，我都允許，並未限定金額等語
    ；本院審酌當初同時交給被告戊○○代為操作股票者，尚包含名義上為自訴人與
    被告弟弟葛瓊三所有，而實際上由丁○○○處理之七十萬元，而證人丁○○○於
    本院調查時到庭證稱：（當時把葛瓊三的錢連同自訴人的錢交給被告戊○○時，
    有無說要怎麼買賣股票？）我們當時只有把錢給戊○○，沒有限制她要如何買賣
    股票等語（均見本院九十一年五月二十七日訊問筆錄），則由證人丁○○○之證
    詞及自訴人自始即將買賣股票之存摺及印章交付與被告戊○○保管之過程，可知
    當初自訴人委請被告戊○○代為操作股票乃僅概括授權被告戊○○代為操作買賣
    ，事實上並未明言應如何操作買賣應可認定。自訴人事後方稱只限定被告戊○○
    僅可在其戶頭內操作股票云云，自屬無據。
(2)、又自訴人稱被告未經其授權擅自於保管印章之期間內預先偽填取款條而盜領如附
    表所示之金額，然查自訴人所交付予被告之投資款僅有一百四十萬元，而如附表
    所示提領之金額，總計卻達三百六十八萬八千元，則多出之款項究竟如何得來？
    若謂被告戊○○非為自訴人之利益操作股票，則何以自訴人系爭帳戶內，有多餘
    之金錢可供提領週轉？
(3)、再本院觀之自訴人之系爭帳戶借貸明細表上記載：被告曾於八十六年十二月十日
    以五十五萬三千二百八十七元買入光寶股票、於八十六年十二月十七日賣出光寶
    股票得款四十九萬三百二十二元、於八十六年十二月二十二日轉帳存入一百四十
    四萬九千七百元、於八十六年十二月二十二日買入精英股票三十萬一千四百二十
    八元共五筆合計一百五十萬七千一百四十元、於八十六年十二月二十七日賣出精
    英股票得款一百五十九萬七千八百九十八元、於八十七年二月七日活儲轉入五萬
    元、於八十七年二月二十日現金存入十萬元、於八十七年三月四日轉市外代收款
    九千零十九元等項目，由此觀之，被告若有心以偽造文書之方式侵占上揭款項，
    而藉保管自訴人印章之機會預先蓋於取款條上，衡情當不致於期間內陸續買賣股
    票並存入大筆之金額，而於事後再大費周章，以偽造取款條之方式加以盜領取出
    。
(4)、再被告自其弟葛瓊三及自訴人處所收受之上開投資款，確實用於操作買賣股票，
    業經本院一再要求被告提出買賣之明細表加以說明，而由被告提出八十六年、八
    十七年其於復華綜合證券股份有限公司臺中分公司之客戶買賣成交資料表一份，
    並大略說明資金買賣流程在卷可稽（詳見被告戊○○九十一年五月七日答辯（二
    ）狀），雖自訴人稱其乃被告戊○○自行拚湊而得，然本院審酌上情，自訴人自
    始既未限定被告戊○○應如何代為操作股票，而被告確實有於其股票帳戶內、其
    夫丙○○帳戶內及自訴人帳戶內買賣操作股票，雖被告戊○○以融資買賣或交叉
    於各個戶頭內操作之手法容有爭議，惟本院尚難以其嗣後投資失利，無法返還自
    訴人投資款，而遽認被告戊○○自始未為自訴人之利益操作股票，而有偽造文書
    盜領存款之犯行。
    是綜合上情以觀，被告戊○○供稱其提領系爭款項，均是經過自訴人己○○之授
    權等語，應係實在，則被告持自訴人交付保管之存摺並填寫取款條加以取款用以
    代自訴人買賣操作股票，其既經自訴人之授權，自無從成立偽造私文書及詐欺銀
    行得款等犯行可言；復參以被告於投資失利後，業經結算而將投資款返還其弟葛
    瓊三與自訴人之情，雖自訴人陳稱其自被告戊○○處所收受之一百十萬元係被告
    戊○○返還所欠之另筆借款，並非本件投資款，然此究係抵充何筆欠款，乃屬民
    事爭執，應循民事訴訟途徑解決，尚無礙於本件事實之認定。
五、從而本件自訴人所提之證據，並不足以確切證明被告戊○○有何行使偽造私文書
    、詐欺取財及侵占之犯行；此外，本院亦查無其他任何證據足資證明被告戊○○
    確有自訴人所指之上揭犯行，依照首揭法條及判例意旨，依法自應諭知被告戊○○為無罪判決之諭知。
據上論斷，應依刑事訴訟法第三百四十三條、第二百九十九條第一項前段、第三百零
一條，刑法第二百七十七條第一項、第四十一條第一項前段，罰金罰鍰提高標準條例
第一條前段、第二條，判決如主文。
中      華      民      國    九十二    年      四      月      四      日
                              臺灣臺中地方法院刑事第六庭
                                  審判長法  官  梁 堯 銘
                                        法  官  莊 深 淵
                                        法  官  洪 堯 讚
右正本證明與原本無異。
如不服本判決，應於判決送達後十日內向本院提出上訴狀，上訴於臺灣高等法院臺中
分院( 須附繕本 )。
                                        書記官
中      華      民      國    九十二    年      四      月      四      日
附表：
編號       時間         金額              領取方式
一、       000000       0十四萬元        轉 帳
二、       000000       0十九萬元        現金取款
三、       000000       0百四十萬元      轉帳
四、       861227       十一萬元          現金取款
五、       000000       0萬八千元        現金取款
六、       000000       0十五萬元        轉帳（自訴狀誤載為870226）
附錄論罪科刑法條
中華民國刑法第二百七十七條 (普通傷害罪)
傷害人之身體或健康者，處三年以下有期徒刑、拘役或一千元以下罰金。
犯前項之罪因而致人於死者，處無期徒刑或七年以上有期徒刑；致重傷者，處三年以
上十年以下有期徒刑。


司法院資訊處製作；財團法人民間司法改革基金會備份。
